最高法院刑事判決　　　　　　九十六年度台上字第七二七五號
上　訴　人　甲○○
　　　　　　乙○○
共　　　同
選任辯護人　徐偉律師
上列上訴人等因偽造文書案件，不服台灣高等法院中華民國九十
四年六月二十八日第二審判決（九十三年度上訴字第二八四九號
，起訴案號：台灣板橋地方法院檢察署九十一年度偵字第一九六
九一號），提起上訴，本院判決如下：
    主  文
上訴駁回。
    理  由
按刑事訴訟法第三百七十七條規定，上訴於第三審法院，非以判
決違背法令為理由，不得為之。是提起第三審上訴，應以原判決
違背法令為理由，係屬法定要件。如果上訴理由狀並未依據卷內
訴訟資料，具體指摘原判決不適用何種法則或如何適用不當，或
所指摘原判決違法情事，顯與法律規定得為第三審上訴理由之違
法情形，不相適合時，均應認其上訴為違背法律上之程式，予以
駁回。本件上訴人甲○○、乙○○上訴意旨略以：(一)原判決既以
系爭車輛為告訴人即精國醫療器材有限公司（下稱精國公司）贈
與上訴人等，雖登記於公司名下，但實際所有權人為上訴人等，
惟原判決卻又認定車輛過戶之事未獲得告訴人之同意，顯有違背
法令。(二)原判決以證人即會計師之證詞及所得稅法第三條之規定
，採信告訴人所稱開發票是為符合稅務上規定等語，惟該證人亦
表示僅向告訴人就一般稅務處理提出建議，並不知有本件訴訟，
故其建議並不符合本件之情形；且若貨物有非因移轉行為所致之
變動時，即無須課徵營業稅，是告訴人公司僅須報案車輛遭侵占
，即可免稅，告訴人所稱為符合稅務上規定等語，與事理不符。
該發票應足證告訴人確有授權上訴人辦理過戶。(三)上訴人等與告
訴人翁崇仁有親戚關係又合作多年，告訴人同意上訴人等自行辦
理過戶事宜甚為理所當然；上訴人等將車輛過戶後，告訴人未報
案失竊或遭侵占，反於上訴人等離職之後開立發票，並要求甲○
○支付營業稅稅金，足徵告訴人確曾同意在先；告訴人出示之錄
音譯文中甲○○自承車子過戶沒有告知等語，係告訴人斷章取義
，與甲○○原意不符。且因上訴人等另行創業致雙方交惡，故告
訴人片面之詞是否可採，即待商榷。(四)縱告訴人未曾授權，但上
訴人等本為所有權人，自行辦理過戶並無使告訴人公司受有損害
，並使所有權之真正歸屬與登記歸於一致，不損及公路監理機關
對於車輛管理之正確性，與偽造文書罪之構成要件不合。(五)乙○
○僅因甲○○之告知而交付身分文件予業務員黃水柳，並無犯意
，原判決僅以其交付身分文件而認定其知情，未於事實欄詳加記
載，亦未說明所憑依據為何，亦未詳細說明上訴人間如何有犯意
聯絡及行為分擔，有判決不備理由之違誤云云。
惟查原判決依憑上訴人等之部分自白，證人精國公司負責人翁崇
仁之指訴、證人黃水柳、謝秋櫻之證詞，錄音帶、勘驗筆錄、汽
車過戶登記書、汽車各項異動登記書、財政部賦稅署民國九十四
年一月二十五日台稅二發字第０九四０四五０三六八０號函等證
據，資以認定上訴人等有原判決事實欄所記載關於偽造文書部分
之犯罪事實，因而維持第一審依刑法修正前牽連犯之例，論處上
訴人等共同行使偽造私文書，足以生損害於公眾及他人罪刑（各
處有期徒刑三月），對於公訴人另指上訴人等前揭行為，係為達
到其等侵占系爭車輛之目的，故認上訴人等另涉侵占罪部分，經
調查證據結果，認此部分不能證明犯罪，因公訴人認與前述科刑
部分有牽連犯之裁判上一罪關係，故不另為無罪之諭知。已詳述
其所憑之證據及理由，對於上訴人等否認有本件偽造私文書部分
之犯行，辯稱：證人即告訴人為甲○○之叔父，因感佩甲○○夫
妻於告訴人公司工作多年，且該公司未核發二人八十九年度之年
終獎金，故主動表示欲購買系爭車輛贈與上訴人等，惟基於為告
訴人公司節稅著想，仍先以告訴人公司為登記名義人，上訴人等
念與告訴人有至親之誼，不以為意，嗣因上訴人夫妻二人陸續離
職，而車輛猶在其等使用中，未免使用系爭車輛所生任何事故影
響告訴人公司名譽，故由告訴人口頭授權甲○○刻製精國公司印
章一枚，雙方約定由其夫妻負擔形式買賣契約應繳納百分之五營
業稅稅金，即新台幣二萬五千元，告訴人且簽發發票一紙予甲○
○夫妻，而由甲○○委由黃水柳辦理過戶登記，無任何不法，關
於過戶事宜，乙○○均不知情云云。經綜合調查證據之結果，認
均不足採，分別在判決內加以指駁，並說明證據取捨及判斷之理
由。原判決所為論述，核與卷證資料相符，從形式上觀察，並無
違背法令之情形。按認事採證、證據之取捨及證據證明力之判斷
，俱屬事實審法院之職權，苟無違背證據法則，自不能指為違法
。上訴意旨雖稱上訴人等為系爭車輛之所有權人，辦理過戶不生
損害於精國公司及公路監理機關對於車輛管理之正確性云云，惟
原判決以上訴人等分別於九十一年二月六日、同年月二十日離職
，另設綻瑪醫療器材有限公司，從事與精國公司具競業關係之事
業，雙方因此交惡，屢有爭執等事實，為上訴人等所不否認，並
有兩造提出之錄音帶可供佐證；且告訴人對系爭車輛所有權之歸
屬尚有爭議，自無允予已離職之甲○○刻製精國公司印章，及將
系爭車輛過戶予乙○○之理；況告訴人若同意將系爭車輛名義移
轉登記予乙○○，何需要求甲○○另行刻製精國公司印章？而甲
○○曾向翁崇仁表示，系爭車輛「偷過戶係其不對」等語，業經
第一審法院當庭勘驗告訴人所提出錄音帶屬實，認定上訴人等確
實未經精國公司同意，盜刻精國公司之印章並委由不知情之業務
員黃水柳持以辦理過戶，足以生損害於精國公司及公路監理機關
對於車輛管理之正確性，已說明其依憑之證據及理由，上訴意旨
此部分指摘，顯非依據卷內訴訟資料而為具體之指摘。另原判決
依據財政部賦稅署九十四年一月二十五日台稅二發字第０九四０
四五０三六八０號函及證人謝秋櫻之證詞認系爭統一發票，不足
作為告訴人同意辦理車輛所有權人移轉過戶登記之有利於上訴人
之證明，況該統一發票尚係事後補開，並倒填簽發日期為九十一
年三月一日乙節，復為上訴人等所是認，故無法證明告訴人已有
同意車輛過戶之事等情，所為論斷亦無上訴意旨所指違背法令情
形。其餘上訴意旨所指各節，或為單純事實之爭執；或原審已加
審酌、論斷，屬原審得本於職權裁量之事項，已於判決內詳述其
認事採證及證據取捨、判斷之理由，為其職權之適法行使，並無
違法之處；上訴意旨仍執前詞任意指摘原判決違背法令，核與法
律規定得為第三審上訴理由之違法情形均不相適合，應認其關於
偽造文書部分之上訴違背法律上之程式，予以駁回。又原判決關
於上訴人等牽連所犯刑法第二百十四條之使公務員登載不實罪部
分，查屬刑事訴訟法第三百七十六條第一款不得上訴第三審之案
件，上訴人等對此部分一併提起上訴，自非法之所許，應併予駁
回，合予指明。
據上論結，應依刑事訴訟法第三百九十五條前段，判決如主文。
中　　華　　民　　國　九十六　年　 十二 　月　 二十 　日
                      最高法院刑事第四庭
                          審判長法官  莊　登　照
                                法官  黃　一　鑫
                                法官  林　秀　夫
                                法官  徐　昌　錦
                                法官  許　錦　印
      本件正本證明與原本無異
                                      書  記  官
中　　華　　民　　國　九十六　年　 十二 　月  二十七  日
                                                      Ｅ
